臺灣士林地方法院刑事判決　　　　　　　　　　　　　九十一年度交訴字第一四號
　　公　訴　人　臺灣士林地方法院檢察署檢察官
　　被　　　告　甲○○
右列被告因業務過失致死案件，經檢察官提起公訴（九十一年度偵字第一七八三號）
，本院判決如左：
    主  文
甲○○從事業務之人，因業務上之過失致人於死，累犯，處有期徒刑壹年。
    事  實
一、甲○○前因違反麻醉藥品管理條例案件，經台灣板橋地方法院判處有期徒刑六月
    ，於八十八年五月五日執行完畢。其未領有職業大客車駕駛執照，平日駕駛車號
    Ａ三─八四三號營業用大客車，載運士林電機股份有限公司員工上下班，為從事
    駕駛業務之人。其於民國九十一年二月六日上午六時五分許，駕駛上開營業用大
    客車，沿台北市○○區○○路由西往東方向行駛，行經上揭路段與中山北路五段
    交岔路口，左轉中山北路時，前方適有行人羅金土正穿越中山北路，徒步在行人
    穿越道由東往西方向行走，甲○○本應注意車輛行駛時，駕駛人應注意車前狀況
    ，且應禮讓行人先行通過，並隨時採取必要之安全措施，而依當時情形，又無不
    能注意之情事，於駕駛上揭大客車左轉時，竟疏未注意羅金土尚行走於行人穿越
    道上，即貿然搶先往前行駛，終因避煞不及而撞及正在行人穿越道行走之羅金土
    ，致羅金土當場倒地，受有頭部外傷併顱骨骨折、左側顳部及顱底部骨折併有嚴
    重腦挫傷，及右側顳部硬腦膜下出血及氣腦症、左腎挫傷出血併嚴重血尿症等身
    體傷害，嗣經送醫急救，於同日上午九時許不治死亡。甲○○於肇事後隨即留在
    現場，並向前往現場處理之警員承認肇事，對於未發覺之犯罪自首而接受裁判。
二、案經羅金土之子乙○○、丙○○訴由台北市政府警察局士林分局移送台灣士林地
    方法院檢察署檢察官偵查起訴。
    理  由
一、右揭事實，業據被告甲○○於本院審理時供承不諱，核與告訴人乙○○、丙○○
    之指述情節相符，並有道路交通事故調查表一份、現場照片十二張在卷可稽。且
    被害人羅金土因本件車禍致受有頭部外傷併顱骨骨折、左側顳部及顱底部骨折併
    有嚴重腦挫傷，及右側顳部硬腦膜下出血及氣腦症、左腎挫傷出血併嚴重血尿症
    等身體傷害，嗣經送醫急救，於同日上午九時許不治死亡，業經臺灣士林地方法
    院檢察署檢察官督同法醫師相驗屬確，並有台北市新光吳火獅紀念醫院驗傷診斷
    書、相驗屍體證明書、驗斷書及勘驗筆錄各一份在卷可憑。按車輛行駛時，駕駛
    人應注意車前狀況，隨時採取必要之安全措施，且行進行人穿越道前，遇有行人
    穿越時，無論有無交通警察指揮或號誌，均應暫停讓行人先行通過，道路交通安
    全規則第九十四條第三項、第一百零三條分別定有明文。被告駕駛車輛行近行人
    穿越道前，自應隨時注意前方有無狀況，並隨時準備採取必要之安全措施，又
    被害人羅金土已行經車道中間，被告應可注意，且依當時狀況，又無不能注意之
    情形，竟疏於注意搶先行駛，因而撞及被害人，致其當場倒地，受有右揭傷害而
    死亡，被告過失甚明。且被害人之死亡及被告之過失行為間，具有相當因果關係
    。故本件事證明確，被告犯行堪以認定。
二、查被告平日駕駛營業大客車載運公司員工上下班為業，為從事駕駛業務之人，其
    駕車肇事致被害人死亡，係犯刑法第二百七十六條第二項業務過失致人於死罪。
    復查被告曾受事實欄所示有期徒刑之執行，有台灣高等法院被告全國前案紀錄表
    一份附卷足憑，其於受有期徒刑之執行完畢後，五年內再犯本件有期徒刑以上之
    罪，為累犯，依刑法第四十七條之規定加重其刑。按汽車駕駛執照為駕駛汽車之
    許可憑證，道路交通安全規則第五十條第一項前段定有明文；除依同規則第六十
    一條規定，汽車駕駛人取得高一級車類之駕駛資格者，准其駕駛較低等級車類之
    車輛外，應按其取得何等級車類之駕駛執照，駕駛該相當等級車類之車輛，不得
    持較低等級車類之駕駛執照，駕駛較高等級之車類；若有違反上述規定，因其不
    具備所駕駛車類相當之汽車駕駛人資格，例如考領輕型機器腳踏車駕駛執照，而
    駕駛大貨車，或考領小型車普通駕駛執照，而駕駛聯結車等，因資歷、能力均不
    相當（道路交通安全規則第六十條規定參照），於法應認與無駕駛執照者同，始
    符合道路交通安全維護之主法本旨。是道路交通管理處罰條例第八十六條第一項
    所稱之汽車駕駛人「無照駕車」，除同條例第二十一條第一項第一款之「未領有
    駕駛執照駕車」外，應包括持較低等級車類之駕駛執照，而駕駛較高等級之車類
    在內。查被告領有普通小型車駕駛執照，惟無職業大客車駕駛執照，業據其自承
    ，並有交通部公路局台北區監理所九十一年六月三日九一北監駕字第九一一一九
    九○號函一紙在卷可稽。其竟駕駛營業大客車，依據上開說明，即屬無照駕車；
    且其行近行人穿越道不依規定讓行人優先通行，致人死亡，應法應負刑事責任，
    應依道路交通管理處罰條例第八十六條第一項之規定，遞加重其刑。被告於肇事
    後留在現場，並向據報前往現場處理之警員承認係肇事人接受審判，有自首調查
    表一份附卷可憑，合於自首之要件，應依刑法第六十二條前段之規定減輕其刑，
    並先加後減之。爰審酌被告素行、過失程度、犯後態度，及未與被害人家屬達成
    民事和解等一切情狀，量處如主文之刑。
三、依刑事訴訟法第二百九十九條第一項前段、道路交通管理處罰條例第八十六條第
    一項、刑法第二百七十六條第二項、第四十七條、第六十二條前段、罰金罰鍰提
    高標準條例第一條前段，判決如主文。
本案經檢察官黃梅淑到庭執行職務。
中      華      民      國      九十一      年      七    月    十六    日
                                   臺灣士林地方法院刑事第一庭
                                       法  官  劉  秉  鑫
右正本證明與原本無異。
如不服本判決應於送達後十日內向本院提出上訴狀。
                                       書記官  徐  基  典
中      華      民      國      九十一      年      七    月  二十五    日
附錄本案論罪科刑法條全文
刑法第二百七十六條第二項
從事業務之人，因業務上之過失犯前項之罪者，處五年以下有期徒刑或拘役，得併科
三千元以下罰金。
